臺北高等行政法院判決
　　　　　　　　　　　　　　　　　　 96年度訴字第00252號
　　　　　　　　　　　　　　　.
原　　　告　皇家葛萊美有限公司
代　表　人　甲○○
訴訟代理人　戊○○
被　　　告　經濟部
代　表　人　乙○○（部長）
訴訟代理人　丁○○
參　加　人　美商‧國家錄音藝術科學學院公司
代　表　人　丙○○○
訴訟代理人　陳慧玲 律師
　　　　　　劉彥玲 律師
　　　　　　陳絲倩 律師
上列當事人間因商標評定事件，原告不服經濟部中華民國95年11
月21日經訴字第09506183540 號訴願決定，提起行政訴訟，並經
本院依職權命第三人美商‧國家錄音藝術科學學院公司參加訴訟
，本院判決如下：
    主  文
原告之訴駁回。
訴訟費用由原告負擔。
    事  實
一、事實概要：
    原告之前手皇家樂府蔡嘉升前於民國（下同）83年3 月18日
    以「歌萊美及圖GRAMMY」商標，指定使用於當時商標法施行
    細則第24條第77類之電子琴、鋼琴、吉他、提琴、口琴、風
    琴、胡琴、古琴、風琴、胡琴、古箏、管樂器、弦樂器、笛
    、鼓、鈸、譜架、電吉他、樂器用弦、樂器支架、計拍器、
    節奏器、弦撥子、吉他效果器、電子音樂合成器、電吉他之
    擴音器、響板、薩克斯風等商品，向中央標準局（88年1 月
    26日改制為智慧財產局，即原處分機關）申請註冊，經該局
    審查，核准列為註冊第657535號商標（下稱系爭商標，詳見
    附圖(一)）。並於88年12月8 日經智慧財產局核准移轉登記予
    原告，且於93年9 月3 日核准延展權利期限至103 年9 月30
    日止。參加人於92年11月7 日以該註冊商標有違註冊時（82
    年12月22日修正公布）商標法第37條第1 項第7 款之規定，
    並檢具如附圖(二)所示商標（下稱據以評定商標），對之申請
    評定，審查期間，現行商標法於同年11月28日修正公布施行
    ，其第91條第1 項規定：本法修正施行前，已申請或提請評
    定，尚未評決之評定案件，以本法修正施行前及本法修正施
    行後之規定均為違法事由為限，始撤銷其註冊；其程序依修
    正後之規定辦理。參加人併主張系爭商標亦同時違反現行商
    標法第23條第1 項第12、14款之規定。經原處分機關智慧財
    產局續行審查，認系爭商標無違註冊時商標法第37條第1 項
    第7 款規定，至其是否尚有修正後商標法規定之適用，無庸
    論究。以95年3 月21日中台評字第920502號商標評定書為申
    請不成立之處分（下稱原處分）。參加人不服，提起訴願，
    經被告95年11月21日經訴字第09506183540 號訴願決定撤銷
    原處分，由原處分機關另為適法之處分。原告不服，向本院
    提起行政訴訟。本院依職權命參加人參加訴訟。
二、兩造聲明：
　(一)原告聲明：撤銷訴願決定。
　(二)被告聲明：原告之訴駁回。
三、兩造之爭點：
    系爭商標與據以評定商標是否近似而有致相關公眾混淆誤認
    之虞？
　(一)原告主張：
    原告未於言詞辯論期日到場，依其所提起訴狀陳述略以：
    1.按商標圖樣「襲用他人之商標或標章有致公眾誤信之虞者
      」不得申請註冊」固為系爭商標註冊時商標法第37條第1
      項第7 款所明定，惟其適用係指以不公平競爭之目的，非
      出於自創而抄襲他人已使用之商標或標章申請註冊並有致
      公眾誤信之虞者而言。然查系爭商標申請註冊迄今已近10
      年，亦經多年使用而為部分同業及消費者所認識。而原告
      於使用系爭商標之商品型錄及產品，不但明顯標示原告之
      公司名稱，以使購買者者認清系爭商標所表彰之商品來源
      ，且無任何攀附「葛萊美獎」之事實，實難謂一般消費者
      有所謂誤信誤認之虞。
    2.被告認原告所引證之「GRAMMY」、「葛萊美」等相關商標
      ，因已被撤銷或屆期消滅，無法作為本案有利原告之論據
      。惟事實上，系爭商標係於83年間申請，是否違法應以系
      爭商標申請時法律規定及情況作為論斷依據。系爭商標申
      請註冊時該等引證商標確有註冊之事實，縱嗣後渠等被撤
      銷或消滅，亦無改於該等商標斯時獲准註冊之事實。故被
      告採證論事顯有疏誤，難令人信服。
    3.再者，依商標檢索資料，外文「GRAMMY」於國內早有不同
      廠商申請註冊。多年來，一般消費者既已知悉標示「GRAM
      MY」商標之產品，各有其所表彰之不同商品來源，亦無「
      GRAMMY」產品必屬參加人產製之認識，自難謂原告使用系
      爭商標即有致消費大眾誤信誤認之虞。且與「GRAMMY」類
      似讀音之中文商標，諸如「葛萊美」或「葛來美」等，國
      內廠商以之作為商標申請註冊於各個不同類別者亦不在少
      數。甚至以各種類似於外文「GRAMMY」之中文讀音作為公
      司名稱者亦比比皆是，諸如「葛萊美」、「歌萊鎂」或「
      葛拉美」等等。
    4.而以外文之「OSCAR 」、以及中文之「奧斯卡」、「金像
      獎」三者為例，其於國內之知名度其更勝於據以評定商標
      ，但國內仍有許多廠商以之分別獲准註冊，以外文之「OS
      CAR 」獲准註冊者計有149 件之多、以中文之「奧斯卡」
      獲准註冊者計有82件、以中文「金像獎」獲准註冊者亦有
      20件。同樣以中文之「奧斯卡」或「金像獎」三字作為企
      業之公司名稱並提出商標註冊者，亦有數十件之多。另以
      全世界影藝界最具知名度之「好萊塢」而言，雖已享譽全
      球，然而無論是以中文之「好萊塢」、「好萊屋」或英文
      之「HOLLYWOOD 」，以之作為商標或是作為公司名稱者，
      依然如前述商標般比比皆是。據此益證，「OSCAR 」、「
      GRAMMY」、「奧斯卡」、「金像獎」、「葛萊美」固為知
      名獎項名稱，但以「OSCAR 」、「GRAMMY 」 、「奧斯卡
      」、「金像獎」、「葛萊美」等作為商標，並不致使消費
      者誤信誤認其所表彰之商品來源即與「OSCAR 」獎或「GR
      AMMY」獎有關。況「OSCAR 」、「GRAMMY」本為國內常見
      之外文名稱，並非「OSCAR 」獎或「GRAMMY」獎主辦單位
      所獨家使用。實際上，國內一般大眾在稱呼或敘述有關「
      OSCAR 」或「GR AMMY 」獎項時，均特定以「OSCAR 獎」
      或「GRAMMY獎」稱之，而不會僅用「OSCAR 」或「GRAMMY
      」作為代稱。且由前述諸多例證，「OSCAR 」、「GRAMMY
      」、「奧斯卡」、「葛萊美」等名稱於國內之使用者眾多
      ，僅使用外文「OSCAR 」或「GRAMMY」，尚不致使消費者
      必聯想與「OSCAR 」獎或「GRAMMY」獎有關。
    5.綜上所陳，系爭商標圖樣上之文字「GRAMMY」、「歌萊美
      」，雖與據以評定商標有所近似。然「GRAMMY」商標自20
      年前即有不同廠商申請註冊，國內一般消費者既無「GRAM
      MY」商標必屬參加人之認識，自無就系爭商標產生誤信誤
      認之虞。況較之參加人更具知名之「OSCAR 」、「奧斯卡
      」、「金像獎」、「HOLLYWOOD 」及「好萊塢」等商標分
      別有數十件甚至上百件之商標獲准註冊，前述商標消費者
      早已習知其可為商標形態分屬不同申請人而無混淆誤認之
      虞。且系爭商標註冊已逾10年，原告實際使用系爭商標除
      明顯標示商品來源（原告公司名稱），並無任何與「葛萊
      美GRAMMY獎」有關之標示，一般消費者實無產生與參加人
      混淆誤認之虞。
　(二)被告主張：
    1.按商標圖樣襲用他人之商標或標章有致公眾誤信之虞者，
      不得申請註冊，為系爭商標註冊時（82年12月22日修正公
      布）商標法第37條第1 項第7 款所明定。而其適用係指以
      不公平競爭之目的，非出於自創而抄襲他人已使用之商標
      或標章申請註冊並有致公眾誤信之虞者；所襲用者不以著
      名商標或標章而使用於同一或類似商品為限。同法施行細
      則第31條亦有明文。又所謂「襲用他人之商標或標章有致
      公眾誤信之虞」，係指商標本身相同或近似於他人之商標
      或標章，有使一般消費者誤信其所表彰之商品來源或產銷
      主體而購買之虞而言。
    2.原告主要訴稱，系爭商標圖樣上之文字「GRAMMY」、「歌
      萊美」，雖與據以評定商標近似。然「GRAMMY」商標自20
      年前即有不同廠商申請註冊，國內一般消費當無以「GRAM
      MY」商標必屬參加人之認識，況更具知名之「OSCAR 」、
      「奧斯卡」、「金像獎」、「HOLLYWOOD 」及「好萊塢」
      等商標亦有數十件或上百件為消費者習知並為不同申請者
      註冊，且原告實際使用系爭商標除明顯標示商品來源（原
      告公司名稱），並無任何與「葛萊美GRAMMY獎」有關之標
      示，一般消費者實無產生與參加人混淆誤認之虞等語。
    3.經查，本件參加人首創使用於葛萊美音樂頒獎典禮之據以
      評定之「GRAMMY」商標，早自西元1970年起即陸續在美國
      、澳洲、義大利等國取得註冊，並於85年在我國申請並分
      別於87年、88年取得註冊第800757及111702號註冊商標，
      又另一據以評定之「葛萊美」商標雖未在我國註冊，惟「
      葛萊美」應為外文「GRAMMY」之中文音譯，且早在65年時
      我國之中國電視公司已開始轉播葛萊美頒獎典禮，而聯合
      報、民生報及中國時報分別在72年及82年開始連續報導葛
      萊美獎典禮、得獎名單及相關新聞，「GRAMMY」或「葛萊
      美」商標經廣泛持續之披露，堪認於系爭商標83年3 月18
      日申請註冊前，其所表彰於音樂頒獎典禮服務之信譽已廣
      為我國相關事業或消費者所普遍認知，而達知名之程度。
      凡此，有參加人於申請評定時所檢送之英漢字典、網站資
      料、各國註冊證，中國電視公司轉播記錄、聯合報、民生
      報、中國時報及余光音樂等報章雜誌宣傳等證據資料影本
      附於原處分卷內可稽。
    4.次查，系爭商標圖樣係由設計成皇冠圖形之外文「GRAMMY
      」及中文譯音「歌萊美」上下排列所組成。與據以評定之
      「GRAMMY」、「葛萊美」商標相較，均有相同之外文「GR
      AMMY」，且中文部分復有相同之「萊美」二字，僅「歌」
      與「葛」之不同，惟二者讀音混同，實難謂原告無以不公
      平競爭之目的，非出於自創而有抄襲據以評定「GRAMMY」
      、「葛萊美」商標申請註冊之情事。另查卷附有關含有「
      GRAMMY」字樣獲准註冊之各商標案例，除本件二造商標外
      ，均已遭原處分機關撤銷或因商標權期限屆滿而失效在案
      ，原處分機關自難單以二造商標有併存之事實，即認系爭
      商標無致公眾混淆誤信之虞。
    5.綜上所述，系爭商標之申請註冊，指定使用於與音樂頒獎
      典禮之服務有相關之電子琴等樂器商品申請註冊，自難謂
      無使一般消費者對其所表彰之樂器商品來源或產製主體與
      據以評定商標所表彰之服務，產生直接聯想而致生混淆誤
      認之虞。故被告乃以原處分機關遽認系爭商標與據以評定
      「GRAMMY」、「葛萊美」商標之近似程度並不高，且二商
      標在市場有併存使用之事實及商品之行銷管道或服務提供
      場所有所差異，難謂有使一般消費者對其所表彰產製主體
      或商品來源發生混淆誤認之虞，所為申請不成立之處分即
      有未洽，爰將原處分撤銷，請原處分機關重行審酌，另為
      適法之處分，是被告所為之決定並無違誤。至原告所舉「
      OSCAR 」、「奧斯卡」、「金像獎」、「HOLLYWOOD 」及
      「好萊塢」等商標註冊案例，核其商標圖樣與本件不盡相
      同，或屬另案問題，尚不得比附援引，執為本件有利之論
      據，併予指明。
  (三)參加人主張：
    1.據以評定商標係包括我國在內之全球著名商標，早於系爭
      商標申請註冊前，參加人舉辦之Grammy Award（葛萊美獎
      ）已於我國轉播19年之久，家喻戶曉，深獲好評：
      (1)查據以評定商標乃參加人於西元1957年所首創，使用於
        表彰其所提供之錄有音樂性質娛樂表演之錄音帶、雷射
        唱片及錄影帶商品，以及舉辦有關音樂、錄音、錄影之
        藝術與科學競賽及其頒獎典禮服務。若查詢一般英漢字
        典即可得知「GRAMMY」一字除代表參加人之Grammy Awa
        rd葛萊美獎頒獎典禮外，別無其他意義，顯見據以評定
        商標不僅獨特、更為世界著名之商標。
      (2)參加人以據以評定商標為名之Grammy Award（葛萊美獎
        ）音樂頒獎典禮享譽全球，受全球各地消費者所熟知。
        就我國消費者而言，在我國境內以電視轉播Grammy Awa
        rd（葛萊美獎）年度音樂頒獎典禮之紀錄，最早可溯及
        西元1976年由中視公司以錄影方式播出之第18屆頒獎典
        禮實況，其後轉播未曾間斷，平面媒體亦多配合予以大
        幅報導。基此，顯見於西元1994年3 月18日系爭商標申
        請註冊前，據以評定商標表彰之Grammy Award年度音樂
        頒獎典禮在我國轉播已長達19年，是可見系爭商標在申
        請註冊前，據以評定商標在我國之著名性及普遍性，且
        業已成為國內外相關公眾熟知且夙著盛譽之著名商標。
        反觀，原告至今並無法提出相關事證以證明系爭商標於
        西元1994年3 月18日申請註冊前已廣為相關消費者所熟
        悉，亦未證明相關消費者對系爭商標之熟悉度。基上，
        據以評定商標較諸系爭商標而言，係消費者較熟悉之商
        標足堪認定。
      (3)原處分機關曾為參加人對註冊第00000000號商標「GRAM
        MY」（申請註冊於第25類）所提之評定案，因參加人之
        據以評定商標「GRAMMY」已廣為相關事業或消費者所普
        遍認知，而達著名之程度，認近似之上開註冊商標「GR
        AMMY」有違反修正前商標法第37條第1 項第7 款暨現行
        商標法第23條第1 項第12款之規定而撤銷其註冊。足見
        原處分機關業已肯認據以評定商標為一世界性著名商標
        。系爭商標申請註冊前，據以評定商標已為我國及世界
        著名商標實無庸置疑。
    2.系爭商標與據以評定商標近似度極高，有違註冊時商標法
      第37條第7 款及現行商標法第23條第1 項第12款規定，應
      不得申請註冊：
      (1)查系爭商標係為一經過設計之外文「GRAMMY」圖樣與中
        文「歌萊美」之聯合式。首先，系爭商標與據以評定商
        標二者有相同之外文「GRAMMY」，以具有普通知識經驗
        之消費者，於購買時施以普通之注意，極有可能會有所
        混淆而誤認二商品來自同一來源或雖不相同但有關聯之
        來源，應屬近似商標無誤。又，系爭商標「GRAMMY」部
        分略具設計，但整體觀之，外文字樣「GRAMMY」仍清楚
        易辨。縱該外文字樣有「皇冠」圖樣，一般消費者實不
        致依「皇冠」圖形作為與他人商標區別之憑依。外觀上
        ，系爭商標之主要部份「GRAMMY ， 歌萊美」與據以評
        定商標「GRAMMY，葛萊美」幾近相同，僅中文字字形「
        葛」與「歌」之別，惟此二中文字讀音亦甚為近似，二
        者屬外觀近似，無庸置疑。
      (2)在讀音上，據以評定商標與系爭商標之英文讀音亦為相
        同。系爭商標之中文部份「歌萊美」與另一據以評定商
        標「葛萊美」僅僅只有一字之差，在讀音上亦構成近似
        ，兩商標於連貫唱呼間不無令人產生混淆誤認，於異時
        異地隔離觀察下，難謂無使一般商品購買者產生混同誤
        認之虞。
      (3)另原告擷取完全相同於全球知名之據以評定商標「GRAM
        MY」作為其商標之一部分，且指定使用於「電子琴、鋼
        琴、吉他、提琴、口琴、風琴、胡琴、古琴、風琴、胡
        琴、古箏、管樂器、弦樂器、笛、鼓、鈸、譜架、電吉
        他、樂器用弦、樂器支架、計拍器、節奏器、弦撥子、
        吉他效果器、電子音樂合成器、電吉他之擴音器、響板
        、薩克斯風」等音樂產品，與據以評定商標表彰之第9
        類雷射唱片商品及第41類競賽及頒獎典禮服務等皆屬音
        樂產品及服務，實具極緊密之關聯。再者，據以評定商
        標之全球知名度及消費者對其之熟悉度均極高，且為創
        意性商標具有極強之識別力，對於一般消費者而言，在
        既有之深刻印象下，對於與據以評定商標近似度極高之
        系爭商標，極有可能誤信誤認系爭商標所表彰之音樂產
        品係源於參加人所生產，或與參加人有某種程度之相關
        聯（例如授權使用），而有致相關公眾混淆誤認之虞。
        系爭商標所指定使用之樂器產品，與據以評定標章所表
        彰之Grammy Award葛萊美獎音樂頒獎典禮，兩者雖一為
        商品一為服務，然同屬音樂相關性質，難謂不會使一般
        消費者誤信誤認系爭商標所表彰之樂器產品係源於參加
        人所生產，或與參加人有某種程度之相關聯（例如授權
        使用），不僅一般消費者對產品來源及品質容易產生混
        淆誤認，系爭商標所指定使用之產品亦有可能減損參加
        人多年來於全球音樂界苦心維護之崇重地位，顯有違反
        現行商標法第23條第1 項第12款之事實，依法不得申請
        註冊。
    3.依「混淆誤認之虞審查基準」，系爭商標亦應因下列因素
      而遭撤銷：
      (1)相關消費者較熟悉據以評定商標：
        按相關消費者對衝突之二商標如僅熟悉其中之一者，則
        就該較為被熟悉之商標，應給予較大之保護，此乃「混
        淆誤認之虞」審查基準第5.6 點所示。據以評定商標係
        表彰享譽全球之葛萊美獎（Grammy Award）頒獎典禮，
        全球均有轉播，並針對獲獎音樂人發行主題專輯等產品
        ，全球音樂人士均以獲得葛萊美獎為莫大的光榮。職是
        ，本案據以評定商標已因廣泛使用而有高度識別力，相
        較於系爭商標而言更為消費者所熟悉，足堪認定。
      (2)兩造商標無論在消費者、行銷管道及服務提供場所均有
        重疊之處：
        按系爭商標係指定使用在樂器產品上，而據以評定商標
        則為舉辦大型音樂頒獎典禮，並發行音樂專輯等，兩者
        均屬音樂性商品，相關消費者亦同屬於愛好音樂之人，
        除可藉由媒體得知消息並觀看參加人所舉辦之頒獎典禮
        外，於一般販售樂器之音樂行中亦可買到參加人所發行
        的各式音樂產品，如CD、錄影帶、錄音帶等。因此，若
        系爭商標與據以評定商標於我國市場併存，更易造成相
        關消費者之混淆誤認。
      (3)系爭商標有減損據以評定商標識別性之虞：
        識別性越強的商標，消費者的印象越深，他人稍有攀附
        ，即有可能引起購買人產生混淆誤認。據以評定商標係
        表彰參加人為鼓勵優秀音樂創作人所舉辦之葛萊美獎，
        亦為參加人花費鉅資塑造保護之識別象徵，在參加人長
        期及廣泛使用下，使該商標深入於消費者心中，得以著
        名進而產生強大的識別力，因此，其受他人襲用或攀附
        之可能性進而大增，故其所需保護範圍亦相對較為廣泛
        。今系爭商標與據以評定之著名商標近似，實係為襲用
        及攀附參加人全球著名商標，故系爭商標之註冊或使用
        將可能使參加人著名商標之標識能力減弱或對消費者的
        吸引力逐漸削弱或散失，進而減損參加人著名商標之識
        別性及參加人辛苦建立之信譽。
    4.原告註冊系爭商標並非善意而屬襲用參加人著名商標：
      (1)按商標圖樣「襲用他人之商標或標章，有致公眾混淆誤
        認之虞者，不得申請註冊」，商標「相同或近似於他人
        著名商標或標章，有致相關公眾混淆誤認之虞，或有減
        損著名商標或標章之識別性或信舉之虞者」，不得註冊
        為修正前商標法第37條第7 款及現行商標法第23條第1
        項第12款所明定。該條款之適用，指以不公平競爭之目
        的，非出於自創而抄襲他人已使用之商標或標章申請註
        冊並有致公眾誤信之虞者，且所襲用者並不以使用於同
        一或類似商品為限，復為註冊當時商標法施行細則第31
        條所明定。本條款規範之意旨，在杜絕剽竊襲用他人商
        標或標章冀圖獲准註冊之僥倖歪風，以建立正常之商標
        秩序，合先敘明。
      (2)查原告於評定程序以評定答辯書宣稱：其係以「皇冠」
        圖形為主體，而中文的「歌萊美」以及英文「GRAMMY」
        均是取自台語讀音「再來買」、「閣來買」之諧音而命
        名，最後再將三者整體結合而來云云。惟查，系爭商標
        中皇冠部份明顯看出僅僅是從外文部分「GRAMMY」中之
        兩個「m 」字母加入底線並於上方置一十字標誌所組成
        。若非經原告如是說明，實難讓人聯想到在「GRAMMY」
        中間含有皇冠設計部分。再者，縱使如原告所稱該設計
        部分確為一皇冠圖形，但就商標整體而言，依舊可明顯
        看出該皇冠部份所佔比例甚小，實難謂「皇冠」圖形為
        系爭商標之主體部份，否則原告當不致以「歌萊美及圖
        GRAMMY」為系爭商標之商標名稱。況，據以評定商標之
        英文字為參加人所自創，為具極強識別力之創意性商標
        ，如前所述，系爭商標之設計均以據以評定商標具極強
        識別力之主要部份為之，正顯示其仿效參加人自創商標
        之企圖，更可證明其欲引起市場混淆誤認之意圖，系爭
        商標實有致減損已於我國及世界各地具顯著知名度之據
        以評定商標之價值，或因利用據以評定商標之著名信譽
        而有搭便車不勞而獲之情形。系爭商標自有修正前商標
        法第37條第7 款及現行商標法第23條第1 項第12款之適
        用，而不得申請註冊。
      (3)其次，以中文發音論之，無論台語或國語，均無以「gr
        a-」為字首之發音，若以「再來買」或「閣來買」之台
        語發音觀之，則應當為「go-lai-mei」才是，原告若非
        早就得知本件據以評定商標之存在，斷無可能自行創作
        出英文「GRAMMY」部分才是。
      (4)另原告與其前身皇家樂府從事於音樂器材之生產及買賣
        業務己有多年，實難謂其完全不知據以評定商標存在之
        可能，而無搭便車之嫌。據此，原告以系爭商標申請註
        冊，明顯是在明知他人商標存在下，意圖攀附參加人著
        名標章之嫌，此種不公平競爭行為，實違反註冊時商標
        法第37條第7 款規定，依法不得註冊。
    5.除系爭商標尚於本件行政爭訟程序外，我國現已無由其他
      廠商註冊之「GRAMMY」商標：
      查原告於本件爭訟程序中，以我國有數個「葛萊美」、「
      GRAMMY」商標經不同廠商獲准審定之案例，而主張國內並
      無造成大眾誤信誤認之虞等語。惟查，於我國登記含「GR
      AMMY」字樣獲准註冊之商標，雖曾有13個之多；然其中除
      系爭商標外，5 個為參加人之註冊商標、1 個已因專用期
      限屆滿而消滅、另6 個乃分別經撤銷。是以，除系爭商標
      尚於行政爭訟程序外，其他商標均已遭撤銷或者因專用期
      限屆滿而失效。因此，含「GRAMMY」字樣之商標，除系爭
      商標外，於我國已無不同廠商註冊之情況。是可見之，據
      以評定商標實為參加人具極強識別性之註冊商標。
    6.另原告訴稱之「好萊塢（HOLLYWOOD ）」與「奧斯卡（OS
      CAR ）」商標是否於我國有不同廠商申請註冊云云，則與
      本案毫無關連。
    7.系爭商標亦有違現行商標法第23條第1 項第14款之規定，
      應不得申請註冊：
      (1)按現行商標法第23條第1 項第14款之規定主要係在避免
        剽竊他人創用之商標而搶先註冊，故只要能證明有知悉
        他人商標，進而以相同或近似之商標指定使用於同一或
        類似商品者，即應有該款之適用，以符該款之立法意旨
        。至於其知悉原因為何實際上並未特別重要，此即為該
        款有其他關係之概括規定之由。
      (2)查參加人所舉辦之Grammy Award音樂頒獎典禮，為全球
        一年一度之音樂盛事，不僅有「音樂界的奧斯卡」之稱
        ，Grammy Award音樂頒獎典禮在世界其他169 個國家包
        括台灣均有電視轉播該項頒獎典禮，且在典禮舉行前後
        ，各大報章雜誌均以相當篇幅報導；參加人並每年針對
        入圍歌曲於全球發行相關音樂卡帶及CD。故據以評定商
        標在參加人長期使用後，業已成為一般消費者所熟知之
        著名標章，一般人尚不難得知據以評定商標之存在，況
        且原告從事於音樂器材之生產及買賣業務多年，實難謂
        其不識據以評定商標之可能，而無予人搭便車之嫌。據
        此，原告以系爭商標申請註冊，顯有明知他人商標之存
        在，而意圖攀附參加人著名標章之嫌，此種不公平競爭
        行為，實違反現行商標法第23條1 項第14款規定，依法
        不得申請註冊。
    8.綜上析陳，系爭商標實有違註冊時商標法第37條第7 款及
      現行商標法第23條第1 項第12、及14款之規定。據以評定
      商標係參加人首創，非但具創意性，亦因大量使用及大量
      廣告而具極強之顯著性，倘允許與其構成近似之系爭商標
      獲得註冊，除有損消費者利益外，亦將會沖淡參加人著名
      商標之顯著性，則參加人多年來保護標章之力，將付諸於
      流水，影響參加人之權益甚鉅。
　　理  由
一、本件原告經合法通知，未於言詞辯論期日到場，核無行政訴
    訟法第218 條準用民事訴訟法第386 條所列各款情形，爰依
    被告之聲請，由其一造辯論而為判決。
二、按商標圖樣襲用他人之商標或標章有致公眾誤信之虞者，不
    得申請註冊，為系爭商標註冊時商標法第37條第1 項第7 款
    所明定。而其適用係指以不公平競爭之目的，非出於自創而
    抄襲他人已使用之商標或標章申請註冊並有致公眾誤信之虞
    者；所襲用者不以著名商標或標章而使用於同一或類似商品
    為限。同法施行細則第31條亦有明文。又所謂「襲用他人之
    商標或標章有致公眾誤信之虞」，係指商標本身相同或近似
    於他人之商標或標章，有使一般消費者誤信其所表彰之商品
    來源或產銷主體而購買之虞而言。
三、本件系爭註冊第657535號「歌萊美及圖GRAMMY」商標評定案
    ，經原處分機關審查略以，系爭商標圖樣，與據以評定之「
    GRAMMY」、「葛萊美」商標相較，兩者之外文雖同為「GRAM
    MY」，且中文亦皆有相同之「萊美」二字，僅字首不同，但
    查系爭商標之外文「GRAMMY」係以皇冠圖形化之設計呈現，
    及參酌原告所檢附之證據，以「GRAMMY」或「葛萊美」、「
    葛萊美」獲准註冊者，不乏其例，是二商標近似之程度並不
    高；又系爭商標係於83年10月1 日獲准註冊，迄於本件申請
    評定當時已有9 年多，而參酌原告所檢附之商品型錄所標示
    之樣態，並無攀附參加人商譽，其使用係信賴註冊，善意使
    用者，是以二商標在市場有併存使用之事實且為相關消費者
    所認識，足堪認定；再者，系爭商標係指定使用於「電子琴
    、鋼琴、吉他、提琴、口琴、風琴、胡琴、古琴、風琴、胡
    琴、古箏、管樂器、弦樂器、笛、鼓、鈸、譜架、電吉他、
    樂器用弦、樂器支架、計拍器、節奏器、弦撥子、吉他效果
    器、電子音樂合成器、電吉他之擴音器、響板、薩克斯風」
    商品，而據以評定商標依其所檢附之商標註冊相關資料、網
    站下載資料、頒獎典禮全球轉播計劃、營業額統計表、所發
    行雷射唱片外包裝等證據資料影本所示，係使用於錄音帶、
    雷射唱片及錄影帶商品以及舉辦有關音樂、錄音、錄影帶之
    藝術與科學競賽及其頒獎典禮服務，兩者商品之行銷管道或
    服務提供場所有所差異，引起混淆誤認之可能性較低。綜合
    前述客觀因素判斷，系爭商標之註冊，應無使一般消費者對
    其所表彰產製主體或商品來源發生混淆誤認之虞，自無首揭
    商標法第37條第1 項第7 款規定之適用，乃為申請不成立之
    處分。參加人不服，提起訴願，經被告95年11月21日經訴字
    第09506183540 號訴願決定撤銷原處分，由原處分機關另為
    適法之處分。原告不服，提起行政訴訟，並為事實欄所載各
    節之主張，是本件應審酌者厥為：系爭商標與據以評定商標
    是否近似而有致相關公眾混淆誤認之虞？
四、經查：
  (一)按所謂商標構成相同或近似者，係指以具有普通知識經驗之
    一般商品購買人，於購買時施以普通所用之注意，就兩商標
    主要部分之外觀、觀念或讀音隔離觀察，有無引起混同誤認
    之虞以為斷。故兩商標在外觀、觀念或讀音上，其主要部分
    之文字、圖形或記號，有一近似，足以使一般相關消費者產
    生混淆誤認之虞者，即為近似之商標。而衡酌商標在外觀或
    觀念上有無混同誤認之虞，應本客觀事實，按下列原則判斷
    之：(1)以具有普通知識經驗之購買者，施以普通所用之注意
    為標準；(2)商標之文字、圖形或記號，應異時異地隔離及通
    體觀察為標準；(3)商標以文字、圖形或記號為聯合式者，應
    就其各部分觀察，以構成主要之部分為標準。故判斷兩商標
    是否近似，應就各商標在「外觀」、「觀念」、「讀音」上
    特別突出顯著，足以讓消費者對標誌整體形成核心印象之主
    要部分異時異地隔離各別觀察，以辨其是否足以引起混淆誤
    認之虞。
  (二)系爭商標圖樣係由設計成皇冠圖形之外文「GRAMMY」及中文
    譯音「歌萊美」上下排列所組成。與據以評定之「GRAMMY」
    、「葛萊美」商標相較，均有相同之外文「GRAMMY」，且中
    文部分復有相同之「萊美」二字，僅「歌」與「葛」之不同
    ，惟二者讀音混同，應屬近似之商標。
  (三)又原告於評定程序以評定答辯書宣稱：其係以「皇冠」圖形
    為主體，而中文的「歌萊美」以及英文「GRAMMY」均是取自
    台語讀音「再來買」、「閣來買」之諧音而命名，最後再將
    三者整體結合而來云云。惟查，系爭商標中皇冠部份明顯看
    出僅僅是從外文部分「GRAMMY」中之兩個「m 」字母加入底
    線並於上方置一十字標誌所組成。縱使如原告所稱該設計部
    分確為一皇冠圖形，但就商標整體而言，依舊可明顯看出該
    皇冠部份所佔比例甚小，實難謂「皇冠」圖形為系爭商標之
    主體部份，否則原告當不致以「歌萊美及圖GRAMMY」為系爭
    商標之商標名稱。況，據以評定商標之英文字為參加人所自
    創（詳後述），為具極強識別力之創意性商標，系爭商標之
    設計均以據以評定商標具極強識別力之主要部份為之，正顯
    示其仿效參加人自創商標之企圖，更可證明其欲引起市場混
    淆誤認之意圖，系爭商標實有致減損已於我國及世界各地具
    顯著知名度之據以評定商標之價值，或因利用據以評定商標
    之著名信譽而有搭便車不勞而獲之情形。實難謂原告無以不
    公平競爭之目的，非出於自創而有抄襲據以評定「GRAMMY」
    、「葛萊美」商標申請註冊之情事。
  (四)再本件參加人首創使用於葛萊美音樂頒獎典禮之據以評定之
    「GRAMMY」商標，早自西元1970年起即陸續在美國、澳洲、
    義大利等國取得註冊，並於85年在我國申請並分別於87年、
    88 年 取得註冊第800757及111702號註冊商標，又另一據以
    評定之「葛萊美」商標雖未在我國註冊，惟「葛萊美」應為
    外文「GRAMMY」之中文音譯，且早在65年時我國之中國電視
    公司已開始轉播葛萊美頒獎典禮，而聯合報、民生報及中國
    時報分別在72年及82年開始連續報導葛萊美獎典禮、得獎名
    單及相關新聞，「GRAMMY」或「葛萊美」商標經廣泛持續之
    披露，堪認於系爭商標83年3 月18日申請註冊前，其所表彰
    於音樂頒獎典禮服務之信譽已廣為我國相關事業或消費者所
    普遍認知，而達知名之程度。凡此，有參加人於申請評定時
    所檢送之英漢字典、網站資料、各國註冊證，中國電視公司
    轉播記錄、聯合報、民生報、中國時報及余光音樂等報章雜
    誌宣傳等證據資料影本附於原處分卷內可稽。
  (五)另系爭商標指定使用於「電子琴、鋼琴、吉他、提琴、口琴
    、風琴、胡琴、古琴、風琴、胡琴、古箏、管樂器、弦樂器
    、笛、鼓、鈸、譜架、電吉他、樂器用弦、樂器支架、計拍
    器、節奏器、弦撥子、吉他效果器、電子音樂合成器、電吉
    他之擴音器、響板、薩克斯風」等音樂產品，與據以評定商
    標表彰之第9 類雷射唱片商品及第41類競賽及頒獎典禮服務
    等皆屬音樂產品及服務，相關消費者亦同屬於愛好音樂之人
    ，除可藉由媒體得知消息並觀看參加人所舉辦之頒獎典禮外
    ，於一般販售樂器之音樂行中亦可買到參加人所發行的各式
    音樂產品，如CD、錄影帶、錄音帶等。因此，若系爭商標與
    據以評定商標於我國市場併存，更易造成相關消費者之混淆
    誤認。
  (六)另查卷附有關含有「GRAMMY」字樣獲准註冊之各商標案例，
    除本件二造商標外，均已遭原處分機關撤銷或因商標權期限
    屆滿而失效在案，原處分機關自難單以二造商標有併存之事
    實，即認系爭商標無致公眾混淆誤信之虞。
五、綜上所述，系爭商標之申請註冊，指定使用於與音樂頒獎典
    禮之服務有相關之電子琴等樂器商品申請註冊，自難謂無使
    一般消費者對其所表彰之樂器商品來源或產製主體與據以評
    定商標所表彰之服務，產生直接聯想而致生混淆誤認之虞。
    原處分機關未審及此，遽為異議不成立之處分，即有未洽，
    故訴願決定將原處分撤銷，請原處分機關重行審酌，另為適
    法之決定並無不合。原告徒執前詞，訴請撤銷，為無理由，
    應予駁回。
六、兩造其餘攻擊防禦方法均與本件判決結果不生影響，故不逐
    一論述，併此敘明。
據上論結，本件原告之訴為無理由，依行政訴訟法第218 條、民
事訴訟法第385 條第1 項前段、行政訴訟法第98條第1 項前段，
判決如主文。
中　　華　　民　　國　　96　　年　  10　　月　 24  　 日
                        第二庭審判長法  官　徐瑞晃
                                    法  官  畢乃俊
                                    法　官  陳金圍
上為正本係照原本作成。
如不服本判決，應於送達後20日內，向本院提出上訴狀並表明上
訴理由，如於本判決宣示後送達前提起上訴者，應於判決送達後
20日內補提上訴理由書（須按他造人數附繕本）。
中　　華　　民　　國　　96　　年　  10　　月　 24  　 日
                                    書記官  陳可欣
